# 请教非同一控制下企业合并中持续计算的被合并方的净资产考虑了所得税后的计算问题

提问人：温室里的大植物 时间：2017-02-20 12:03:05
【例•综合题】A公司为母公司，其子公司为甲公司，各个公司适用的所得税率为25%。 　　（ 1 ） 2014 年 10 月，A公司与B公司控股股东C公司签订协议，协议约定：A公司向C公司定向发行10 000万股本公司股票，以换取C公司持有B公司70%的股权。A公司定向发行的股票按规定为每股7.2元，双方确定的评估基准日为 2014 年 9 月 30 日。 B公司经评估确定 2014 年 9 月 30 日的可辨认净资产公允价值为102 000万元（不含递延所得税的影响）。A公司该并购事项于 2014 年 12 月 10 日经监管部门批准，作为对价定向发行的股票于 2014 年 12 月 31 日发行，当日收盘价每股7.5元。A公司于 12 月 31 日起主导B公司财务和经营政策。以 2014 年 9 月 30 日的评估值为基础，B公司 2014 年 12 月 31 日可辨认净资产的账面价值为123 675万元（不含递延所得税的影响），公允价值为124 375万元（不含递延所得税的影响），其公允价值高于账面价值的差额包括一项存货评估增值 200 万元、一项固定资产评估增值 500 万元，预计尚可使用年限 10 年，采用年限平均法计提折旧），且资产和负债的计税基础等于其原账面价值，购买日，B公司资产和负债的公允价值与其计税基础之间形成的暂时性差异均符合确认递延所得税资产或递延所得税负债的条件。 　　此外A公司为企业合并发生审计、法律服务、评估咨询费用 100 万元，为发行股票支付手续费、佣金 200 万元，均以银行存款支付。A公司与C公司在此项交易前不存在关联方关系。A公司向C公司发行股票后，C公司持有A公司发行在外的普通股的10%，不具有重大影响。不考虑所得税影响。A公司有关会计处理如下： 　　①确定A公司合并B公司的类型，并说明理由。 　　该项为非同一控制下企业合并。理由：A公司与C公司在此项交易前不存在关联方关系。 　　②购买日为 2014 年 12 月 31 日 　　③A公司合并成本（长期股权投资初始投资成本）＝10 000×7.5＝75 000（万元） 　　④A公司合并报表确认合并商誉＝75 000－（124 375-700×25%）×60%＝ 480 （万元） 　　或=75 000－（123 675+700×75%）×60%＝ 480 （万元）
请问各位老师这个124375-700 25% 是什么意思啊，这个固定资产和无形资产增值 700 万元，计提折旧不是需要除以 10 年去折旧和摊销吗，为什么这里不用除以 10, 还有这里 700 25%的意思是什么？

回答人：chenyiwei
指存货和固定资产的购买日公允价值与计税基础之间的应纳税暂时性差异对应的递延所得税负债。该递延所得税负债确认时的对应科目是商誉。这是购买日初始确认时的处理。 后续该项暂时性差异将随着对应存货的成本结转和固定资产的折旧而逐步转销，因为存货成本结转和固定资产折旧都是计入成本或费用，所以后续递延所得税负债转回时也是贷记“所得税费用——递延所得税费用”。

提问人：温室里的大植物 时间：2017-02-21 09:44:14
感谢陈版的解答，一大早看到回复还居然是陈版，真是开心得不要不要的，谢谢陈版，请问我可以这样理解吗，合并日增加了 700 的资产，确认了一项负债700*25，所以考虑了递延所得税负债后的净资产是700-700.25；后面递延所得税科目的对应科目是可以变成所得税费用的，这个我还不明白

回答人：chenyiwei
可以这样理解。须注意在购买日当天确认递延所得税的对应科目是商誉，但后续转回时的对应科目就是所得税费用了。这是基于转回时与合并报表层面对应的折旧、摊销、成本结转等费用和成本配比的需要。

提问人：lxch119 时间：2017-02-21 12:36:11
陈版，权益法核算的长期股权投资，被投资单位发生同一控制下企业合并，未按照净资产支付对价，被投资单位合并报表净资产发生了除净利润之外的变化，权益法核算的长期股权投资，怎么反映除净利润之外的未分配利润的变化？ 原来享有被投资单位净利润的30%,因为按照实收资本支付对价，同一控制另外一家公司，合并前这子公司的未分配利润是 100 ，现在增加的这100*30%的部分，做如下分录： 借：长期股权投资： 贷：其它综合收益？ 请陈版指正。

回答人：chenyiwei
参考：《瑞华研究 2010 ～ 2016 汇编》之“问题3-1-49（权益法核算中对被投资单位权益性交易的“视角调整”问题）”。

回答人：chenyiwei
我理解这种情况不能简单地按照被投资企业在同一控制下合并的前提下的权益变动数乘以股权比例，而是应当基于投资方视角，将该合并事项按非同一控制下合并进行模拟调整，以模拟调整后的报表为基础进行权益法核算。

提问人：kxcpa 时间：2017-03-05 07:00:58
合并成本是否应等于7.2X10000=72000

回答人：chenyiwei
因为此处股票有活跃交易，故按实际发行日的收盘价计算。

提问人：zhs7403 时间：2017-03-06 07:11:55
陈老师，如果存在锁定期情况下使用7.5很显然是不合适的，那时候是否7.2(协议增发价格）或者是7.5基础上估值（减除考虑估值导致的折价因素）？

回答人：chenyiwei
如果是限售股，可以这样处理。